【裁判字號】    97,訴,2547
【裁判日期】    971020
【裁判案由】    違反毒品危害防制條例
【裁判全文】
臺灣彰化地方法院刑事判決              97年度訴字第2547號
公  訴  人  臺灣彰化地方法院檢察署檢察官
被      告  甲○○
上列被告因違反毒品危害防制條例案件，經檢察官提起公訴（九
十七年度毒偵字第三００九、三一一０號），本院裁定依簡式審
判程序審理，判決如下：
    主  文
甲○○施用第一級毒品，累犯，處有期徒刑拾月；又施用第一級
毒品，累犯，處有期徒刑拾月；應執行有期徒刑壹年肆月。
    事  實
一、甲○○前曾因施用毒品案件，經本院裁定令入戒治處所施以
    強制戒治，嗣經裁定停止戒治，所餘期間付保護管束，於民
    國八十九年十二月一日保護管束期滿未經撤銷，視為強制戒
    治執行完畢。又於上開強制戒治處分執行完畢釋放後五年內
    之九十四年九月九日起至同年十月十七日止，因連續施用第
    二級毒品案件，經本院於九十五年一月二十六日以九十四年
    度易字第一三二一號判決，判處有期徒刑八月，復經臺灣高
    等法院臺中分院以九十五年度上易字第二七八號判決上訴駁
    回確定；另因施用第一級毒品案件，經臺灣高等法院臺中分
    院於九十五年五月十五日以九十五年度上訴字第四八五號判
    處有期徒刑一年二月確定；上揭二案經定應執行有期徒刑一
    年八月，再經臺灣高等法院臺中分院以九十六年度聲減字第
    五七二號裁定減刑為應執行有期徒刑十月，於九十六年七月
    十六日執行完畢。詎其仍不知警惕，復基於施用第一級毒品
    海洛因之犯意，先後於：（一）九十七年六月十九日某時許
    ，在彰化縣鹿港鎮鹿港公園旁，以將海洛因攙水後再以針筒
    注射之方式，施用第一級毒品海洛因一次。嗣於九十七年六
    月二十一日其因另犯竊盜案件為警查獲，發現其手臂有針孔
    痕跡，涉嫌施用海洛因，乃於同日十一時四十分對其採尿送
    驗，結果呈嗎啡陽性反應，始查悉上情。（二）九十七年七
    月二日某時許，在彰化縣鹿港鎮鹿港公園旁，以將海洛因攙
    水後再以針筒注射之方式，施用第一級毒品海洛因一次。嗣
    於九十七年七月三日十時三十分許，亦因另犯竊盜案件為警
    查獲，經其同意後於同日十一時四十七分採尿送驗，結果呈
    嗎啡陽性反應，始查悉上情。
二、案經彰化縣警察局鹿港分局報請臺灣彰化地方法院檢察署檢
    察官偵查起訴。
    理  由
一、上開事實，業據被告甲○○於本院審理時坦承不諱，且被告
    於九十七年六月二十一日、同年七月三日為警採集之尿液，
    經送詮昕科技股份有限公司檢驗結果，均呈嗎啡陽性反應，
    此有彰化縣警察局鹿港分局委託檢驗尿液代號與真實姓名對
    照認證單、應受尿液採驗人尿液檢體採集送驗紀錄表及詮昕
    科技股份有限公司出具之濫用藥物尿液檢驗報告等附卷可稽
    ，被告自白核與事實相符。
二、按毒品危害防制條例於九十二年七月九日修正公布，自九十
    三年一月九日施行，其中第二十條、第二十三條將施用毒品
    之刑事處遇程序，區分為「初犯」及「五年內再犯」、「五
    年後再犯」。依其立法理由之說明：「初犯」，經觀察、勒
    戒或強制戒治後，應為不起訴處分或不付審理之裁定；經觀
    察、勒戒或強制戒治執行完畢釋放後，「五年內再犯」者，
    因其再犯率甚高，原實施之觀察、勒戒及強制戒治既已無法
    收其實效，爰依法追訴或裁定交付審理。至於經觀察、勒戒
    或強制戒治執行完畢釋放後，「五年後再犯」者，前所實施
    之觀察、勒戒或強制戒治已足以遮斷其施用毒品之毒癮，為
    期自新及協助其斷除毒癮，仍適用「初犯」規定，先經觀察
    、勒戒或強制戒治之程序。從而依修正後之規定，僅限於「
    初犯」及「五年後再犯」二種情形，始應先經觀察、勒戒或
    強制戒治程序。倘被告於五年內已再犯，經依法追訴處罰，
    縱其第三次（或第三次以上）再度施用毒品之時間，在初犯
    經觀察、勒戒或強制戒治執行完畢釋放五年以後，已不合於
    「五年後再犯」之規定，且因已於「五年內再犯」，顯見其
    再犯率甚高，原實施觀察、勒戒或強制戒治，已無法收其實
    效，即應依該條例第十條處罰（最高法院九十五年第七次刑
    事庭會議決議參照）。查本件被告前曾因施用毒品案件，經
    本院裁定送強制戒治後，於八十九年十二月一日執行完畢，
    又於前開強制戒治處分執行完畢釋放後五年內之九十四年九
    月九日起至同年十月十七日止，因連續施用第二級毒品案件
    ，經本院於九十五年一月二十六日以九十四年度易字第一三
    二一號判決，判處有期徒刑八月，復經臺灣高等法院臺中分
    院以九十五年度上易字第二七八號判決上訴駁回確定，此有
    臺灣彰化地方法院檢察署刑案資料查註紀錄表及臺灣高等法
    院被告全國前案紀錄表等在卷可憑，是本件被告並不合於「
    五年後再犯」之規定，揆諸上開說明，被告所為已符合毒品
    危害防制條第二十三條第二項之所定之追訴要件，並無「初
    犯」規定之適用，自毋須再重新施予觀察、勒戒之處遇程序
    ，而應直接訴追處罰。從而，本件被告施用第一級毒品之犯
    行明確，自應依法論科。
三、核被告甲○○所為，均係犯毒品危害防制條例第十條第一項
    之施用第一級毒品罪。被告於施用前持有第一級毒品海洛因
    之低度行為，應為施用之高度行為所吸收，不另論罪。被告
    先後二次犯行，犯意各別，應予分論併罰。又被告前因連續
    施用第二級毒品案件，經本院於九十五年一月二十六日以九
    十四年度易字第一三二一號判決，判處有期徒刑八月，復經
    臺灣高等法院臺中分院以九十五年度上易字第二七八號判決
    上訴駁回確定；另因施用第一級毒品案件，經臺灣高等法院
    臺中分院於九十五年五月十五日以九十五年度上訴字第四八
    五號判處有期徒刑一年二月確定；上揭二案經定應執行有期
    徒刑一年八月，再經臺灣高等法院臺中分院以九十六年度聲
    減字第五七二號裁定減刑為應執行有期徒刑十月，於九十六
    年七月十六日執行完畢，有上揭臺灣高等法院被告全國前案
    紀錄表及臺灣彰化地方法院檢察署刑案資料查註紀錄表等附
    卷可參，被告受有期徒刑執行完畢後，五年以內故意再犯本
    件有期徒刑以上之罪，均為累犯，各應依刑法第四十七條第
    一項規定，加重其刑。爰審酌被告前有多次毒品之前科，仍
    不知警惕，復曾執行強制戒治處分，猶未能戒除毒癮，竟又
    再次施用毒品，顯乏禁絕毒害之決心，暨其犯後尚能坦認犯
    行，頗有悔悟之心等一切情狀，各量處如主文所示之刑，並
    定應執行刑，以資儆懲。
據上論斷，應依刑事訴訟法第二百七十三條之一第一項、第二百
九十九條第一項前段，毒品危害防制條例第十條第一項，刑法第
十一條前段、第四十七條第一項、第五十一條第五款，判決如主
文。
本案經檢察官鄭少到庭執行職務。
中    華    民    國    97    年    10    月    20    日
                            刑事第六庭
                                法  官  王義閔
以上正本證明與原本無異。
如不服本判決，應於判決送達後10日內，向本院提出上訴書狀，
上訴書狀應「敘述具體上訴理由」，並按他造當事人之人數附繕
本。「切勿逕送上級法院」。
中    華    民    國    97    年    10    月    20    日
                                書記官  黃幼華
附錄本案論罪科刑法條全文：
毒品危害防制條例第10條
施用第一級毒品者，處 6 月以上 5 年以下有期徒刑。
施用第二級毒品者，處 3 年以下有期徒刑。


司法院資訊處製作；財團法人民間司法改革基金會備份。
